【裁判字號】    95,交聲,15
【裁判日期】    950831
【裁判案由】    違反道路交通管理處罰條例
【裁判全文】
臺灣宜蘭地方法院交通事件裁定          95年度交聲字第15號
移送  機關  交通部公路總局臺北區監理所宜蘭監理站
異  議  人  甲○○
上列受處分人因違反道路交通管理處罰條例案件，對於交通部公
路總局臺北區監理所宜蘭監理站中華民國95年1月23日所為之宜
監字第裁43-Q00000000號裁決處分，聲明異議，本院裁定如下：
    主  文
原處分撤銷。
甲○○汽車駕駛人，駕駛汽車經測試檢定酒精濃度超過規定標準
，處罰鍰新臺幣參萬肆仟伍佰元，並吊扣駕駛執照貳年。
    理  由
一、按民國94年2月5日公布並於95年2月5日施行之行政罰法第5
    條規定：「行為後法律或自治條例有變更者，適用行政機關
    最初裁處時之法律或自治條例。但裁處前之法律或自治條例
    有利於受處罰者，適用最有利於受處罰者之規定。」；又道
    路交通管理處罰條例第35條、第62條規定於94年12月28日修
    正公布，於95年7月1日施行，而本件異議人即受處分人甲○
    ○違規行為時係94年12月6日，裁決機關為裁決時係95年1月
    23日，有交通部公路總局臺北區監理所宜蘭監理站裁決書1
    份在卷可參（見本院卷第6頁），本件裁決機關裁處時係在
    道路交通管理處罰條例第35條、第62條修正施行前，依前揭
    行政罰法第5條規定，應適用修正前道路交通管理處罰條例
    第35條、第62條之規定。次按汽車駕駛人，駕駛汽車經測試
    檢定酒精濃度超過規定標準者，處新臺幣（下同）15,000元
    以上60,000元以下罰鍰，並當場移置保管其車輛及吊扣其駕
    駛執照1年；因而肇事致人受傷者，並吊扣其駕駛執照2年；
    致人重傷或死亡者，吊銷其駕駛執照，並不得再考領。另汽
    車駕駛人，駕駛汽車肇事致人受傷或死亡，應即採取救護或
    其他必要措施，並向警察機關報告，不得駛離；違者吊扣其
    駕照3個月至6個月；逃逸者吊銷駕駛執照。修正前道路交通
    管理處罰條例第35條第1項第1款、第62條第1項定有明文。
二、原處分機關係以：異議人即受處分人甲○○於民國94年12月
    7日1時4分，酒後駕駛車牌號碼HS-5951號自用小客車，行經
    宜蘭縣五結鄉○○路○段145號前，肇事致人受傷逃逸，經警
    測得其呼氣酒精濃度為每公升0.53毫克，超過規定標準每公
    升0.25毫克，經宜蘭縣警察局羅東五結分駐所警員掣單舉發
    。嗣經原處分機關依修正前道路交通管理處罰條例第35條第
    1項第1款、第62條第1項及違反道路交通管理事件統一裁罰
    基準及處理細則第44條第1項之規定，裁處34,500元罰鍰，
    並吊銷駕駛執照，終身禁考。
三、異議意旨略以：異議人與張君章發生車禍時，有下車查看情
    形，因酒醉站不穩且意識模糊，已精神耗弱，隱約看到張君
    章揮手，異議人以為沒有什麼事情，才駕車駛離現場，異議
    人並無肇事逃逸之故意，原處分認異議人肇事致人受傷逃逸
    即有未合，為此聲明異議，請求撤銷原處分關於吊銷駕駛執
    照，終身禁考部分等語。
四、經查：
（一）違反修正前道路交通管理條例第35條第1項第1款規定部分
      ：
      本件異議人於94年12月6日23時40分許，酒後仍駕駛車牌
      號碼HS-5951號自用小客車，行經宜蘭縣五結鄉○○路○段
      145號前，異議人所駕駛上開自用小客車左側車頭撞及張
      君章所騎乘之車牌號碼LT5-982號機車之右側車頭，致張
      君章受有頭部外傷、牙齒多處斷裂、胸部挫傷、右下肢挫
      傷之傷害，嗣於94年12月7日1時4分，經警測得異議人呼
      氣酒精濃度為每公升0.53毫克，超過法定標準每公升0.25
      毫克，而有違反修正前道路交通管理處罰條例第35條第1
      項第1款規定之事實，業經異議人於警詢、偵查、本院訊
      問時坦白承認（見警羅偵字第0940026977號卷第5頁至第7
      頁、偵卷第9頁至第10頁、本院卷第21頁），並經證人張
      君章於警詢、偵查、本院訊問時證述屬實（見警羅偵字第
      0940026977號卷第1頁至第4頁、偵卷第8頁至第9頁、本院
      卷第22頁），復有道路交通事故現場圖、道路交通事故調
      查報告表（一）、（二）、宜蘭縣警察局羅東分局道路交
      通事故當事人酒精測定紀錄表、照片18幀、財團法人羅許
      基金會羅東博愛醫院95年7月7日（95）羅博醫字第200607
      0050號函附醫師說明表及病歷1份在卷足憑（見警羅偵字
      第0940026977號卷第8頁至第25頁、本院卷第43頁至第49
      頁），堪認屬實。
（二）違反修正前道路交通管理處罰條例第62條第1項規定部分
      ：
   1、證人張君章於偵查中證述：「甲○○有下車查看，但一下
      就走了，我沒有叫他留下來…我只是掉牙齒，所以也不需
      要報警，我沒有阻止他離開，也沒有與甲○○交談。」等
      語（見偵卷第9頁）；於本院訊問時證述：「我與異議人
      相撞後，車子和人都倒了，我沒有被機車壓住，牙齒撞到
      機車車頭掉了3顆，當時稍微有點流血，右腳有輕微擦傷
      。發生車禍時，異議人有下車，我看到異議人下車，我的
      右手從右腰部舉起來一會兒，異議人就上車開車走了。我
      的頭癢舉手抓癢，異議人以為沒事就走了。異議人在現場
      時沒有看到我受傷，我人站在那邊，異議人看我人沒有怎
      樣，他就走了，沒有問我是否受傷。我的機車一點點受損
      ，不是很嚴重，還可以騎。」等語（見本院卷第22頁至第
      27頁），並經本院當庭命證人張君章示範當時舉手之動作
      ，拍攝照片3幀附卷供參（見本院卷第28頁至第29頁）。
      可證異議人於94年12月6日23時40分許，在宜蘭縣五結鄉
      ○○路○段145號前，駕車肇事後確有下車查看，見證人張
      君章舉起右手始上車駛離現場。
   2、又異議人若有肇事逃逸之故意，於肇事後即可逕行駕車逃
      離現場，自勿庸下車查看，故異議人下車顯係欲了解證人
      張君章有無受傷等情，而承前述，證人張君章僅受有頭部
      外傷、牙齒多處斷裂、胸部挫傷、右下肢挫傷之傷害，傷
      勢尚非相當嚴重，且本件車禍發生時值冬季夜晚，除非異
      議人靠近仔細觀察，尚難一望即知證人張君章受有上開傷
      害，復觀之車牌號碼HS-5951號自用小客車僅左側車頭有
      輕微擦撞痕跡，車牌號碼LT5-982號機車則僅右側車頭前
      方面板破裂，2車車損狀況亦非嚴重，足見2車碰撞時之車
      速、撞擊力並不強烈，則異議人下車後見證人張君章舉起
      右手之動作，而誤認係表示沒事之意，始未採取救護或其
      他措施，即駕車駛離肇事地點，自難認有肇事致人受傷而
      逃逸之故意及行為。
   3、綜上論證，可證異議人於上開時、地，駕駛汽車肇事，雖
      客觀上致證人張君章受有上開傷害，惟其主觀上並無肇事
      逃逸之故意及行為，自無違反修正前道路交通管理處罰條
      例第62條第1項規定。故異議人以前詞辯稱：因張君章揮
      手，異議人以為沒有事，才駕車駛離現場等語，堪以採信
      。
（三）綜上所述，異議人雖有酒精濃度超過規定標準，因而肇事
      致人受傷之違規事實，惟並無肇事致人受傷逃逸之違規事
      實，原處分機關據以援引修正前道路交通管理處罰條例第
      35條第1項第1款、第62條第1項規定，併予裁處34,500元
      罰鍰，吊銷異議人之駕駛執照，終身禁考。原處分機關就
      裁處罰鍰部分雖無不當，然就吊銷駕駛執照，終身禁考部
      分，則包括上開2項違規事實，尚有未洽，故異議人聲明
      異議為有理由，本院自應撤銷原處分，另依修正前道路交
      通管理處罰條例第35條第1項第1款、違反道路交通管理事
      件統一裁罰基準及處理細則第43條第1項、違反道路交通
      管理事件統一裁罰基準表，諭知如主文第2項所示之處罰
      。
五、據上論斷，應依道路交通案件處理辦法第20條前段，裁定如
    主文。
中    華    民    國    95    年    8     月    31    日
                        交通法庭  法  官  蘇錦秀
以上正本證明與原本無異。
如不服本裁定，應於裁定送達後5日內向本院提出抗告狀（須附
繕本）。
                                  書記官  葉瑩庭
中    華    民    國    95    年    9     月    4     日


司法院資訊處製作；財團法人民間司法改革基金會備份。
